臺灣高等法院刑事判決　　　　　　　　94年度上訴字第1269號
上　訴　人
即　被　告　黃安全
上列上訴人因違反毒品危害防制條例案件，不服臺灣宜蘭地方法
院93年度訴字第517號，中華民國94年3月17日第一審判決（起訴
案號：臺灣宜蘭地方法院檢察署93年度毒偵字第1164號），提起
上訴暨經移送併辦（併辦案號：同署94年度毒偵字第437號、457
號、471號），本院判決如下：
    主  文
原判決撤銷。
黃安全連續施用第一級毒品，累犯，處有期徒刑壹年貳月；又連
續施用第二級毒品，累犯，處有期徒刑捌月。應執行有期徒刑壹
年捌月。
    事  實
一、黃安全於民國（下同）82年間，曾因違反麻醉藥品管理條例
    、肅清煙毒條例等案件，經本院分別判處應執行有期徒刑1
    年5月、有期徒刑3年2月確定，嗣經本院定應執行有期徒刑4
    年6月；於86年間亦因違反麻醉藥品管理條例案件，經原審
    判處有期徒刑11月確定，嗣經更定其刑、執行後假釋、撤銷
    假釋及執行殘刑後，於92年3月8日始經縮刑期滿而執行完畢
    。又其前於87年間，亦因施用毒品案件經原審裁定送觀察、
    勒戒後，認無繼續施用毒品之傾向而於87年8月29日以87年
    度易字第274號為免刑判決確定；嗣再因施用毒品案件，經
    原審裁定送觀察、勒戒後，因認無繼續施用毒品之傾向，而
    由台灣宜蘭地方法院檢察署檢察官於90年12月11日以90年度
    毒偵字第1338號為不起訴處分確定。詎其猶不知悛悔，竟基
    於概括之犯意，而於附表所示之時間、地點，以附表所示之
    方法分別連續施用第1級毒品海洛因、第2級毒品安非他命多
    次，而分別於附表「被查獲情形」欄所示之時間、地點為警
    查獲，並查悉上情。
二、案經宜蘭縣警察局宜蘭分局報告臺灣宜蘭地方法院檢察署檢
    察官偵查起訴及移送併辦。
    理  由
一、上開施用第1級毒品海洛因、第2級毒品安非他命之事實，業
    據上訴人即被告黃安全於原審及本院審理時坦承不諱，復有
    如附表「檢驗報告」欄所示之慈濟大學濫用藥物檢驗中心檢
    驗總表在卷可佐，足徵被告前開自白確與事實相符，堪予採
    信。又被告曾因施用毒品案件，經原審裁定送觀察、勒戒後
    ，因認無繼續施用毒品之傾向，而由台灣宜蘭地方法院檢察
    署檢察官於90年12月11日以90年度毒偵字第1338號為不起訴
    處分確定，有該不起訴處分書及本院被告全國前案紀錄表各
    1份在卷可參。故被告係經觀察、勒戒後，5年內再犯再犯毒
    品危害防制條例第10條之罪，是以本件事證明確，被告之犯
    行洵堪認定。
二、經核：
　　(一)海洛因及安非他命分別為毒品危害防制條例第2條第2項第
　    1、2款明定之第1級、第2級毒品，不得非法持有、施用。
      核被告所為，係犯毒品危害防制條例第10條第1項之施用
      第1級毒品罪及同條第2項之施用第2級毒品罪。其施用前
      持有第1級毒品海洛因及第2級毒品安非他命之低度行為，
      應分別為施用之高度行為所吸收，均不另論罪。被告先後
      多次施用第1級毒品海洛因、第2級毒品安非他命之犯行，
      均時間緊接，犯罪構成要件相同，顯係基於概括犯意為之
      ，均應依連續犯規定各論以1罪，並均依法加重其刑。
    (二)又被告雖於原審及本院審理時供稱：係將海洛因與安非他
      命混在一起用玻璃球燒烤施用云云。惟查：
      被告於附表1、4所示之時間為警查獲時，均否認有施用
        毒品之犯行（詳見附表備註欄）。
      被告於附表3所示之時間為警查獲時，亦僅供承有施用
        第1級毒品海洛因犯行，且係以針筒注射之方式為之，
        並未敘及有施用第2級毒品安非他命之情形，且其此次
        又係因遇警盤查時將針筒丟棄（未扣案）而為警查獲，
        此與其前所述單純以玻璃球燒烤施用之情形亦大異其趣
        （見宜蘭縣警察局宜蘭分局警蘭刑字第0940010053號刑
        案偵查卷宗第1頁、第2頁）。
      綜上所述，足見被告於原審及本院審理時稱：係將海洛
　　　　因與安非他命混在一起用玻璃球燒烤施用云云，應係事
  　　　後為圖依想像競合犯規定論以1罪，所為虛構之詞，不
    　　足憑信，其所犯上開2罪間，並非同時為之，且犯意各
　      別，行為分殊，自應分論併罰。
    (三)又被告於82年間，曾因違反麻醉藥品管理條例、肅清煙毒
      條例等案件，經本院分別判處應執行有期徒刑1年5月、有
      期徒刑3年2月確定，嗣經本院定應執行有期徒刑4年6月；
      於86年間亦因違反麻醉藥品管理條例案件，於原審判處有
      期徒刑11月確定，嗣經更定其刑、執行後假釋、撤銷假釋
      及執行殘刑後，於92年3月8日始經縮刑期滿而執行完畢，
      有本院被告全國前案紀錄表在卷可憑，其係於受有期徒刑
      之執行完畢後，5年以內再犯本件有期徒刑以上之罪，為
　    累犯，均應依刑法第47條規定遞加重其刑。
    (四)公訴人就被告如附表編號2至4所示之犯行，雖未起訴，然
      與起訴部分有連續犯之裁判上1罪關係，為起訴效力所及
      ，本院自得1併審理。至被告於原審審理時自白在94年2月
      16日有施用第2級毒品安非他命1次、於本院審理時自白於
      94 年7月16日尚有施用毒品云云（見原審卷第66頁、本院
      卷第48頁），因均僅有被告自白，別無其他證據足認與事
      實相符，自無從認定被告有此部分犯行，併此敘明。
三、原審據以論科，固非無見。惟查：(一)被告如附表編號2至4所
    示之犯行部分，本為起訴效力所及，原審未及審理，尚有未
    洽；(二)被告所犯上開2罪，應予分論併罰，已如前述，原審
  　依想像競合犯規定論以1罪，亦有未適；(三)被告於原審時雖
    自白於94年2月16日有施用第2級毒品安非他命1次（見原審
    卷第66頁），但因僅有被告自白，別無其他證據足認與事實
    相符，自無從認定被告確有此部分犯行，原審併予判決（見
    事實欄一第14行之記載），自有未合。被告上訴意旨以原判
    決未及審酌其尚有如附表編號2至4所示之犯行，指摘原判決
    不當，為有理由，應由本院將原判決撤銷改判。爰審酌被告
    前因違反麻醉藥品管理條例、肅清煙毒條例等案件，經判決
    徒刑確定，並經執行完畢，又因施用毒品經觀察勒戒處分完
    畢，然猶犯相同之罪行，顯見其對毒品顯已具有相當之依賴
    性，並同時參酌其迭遭警查獲，但仍續予施用毒品，以及其
    施用毒品之次數、犯罪動機、目的、手段及犯罪對其自身所
    生之危害甚大與犯罪後態度等一切情狀，量處如主文第2項
    所示之刑，並定其應執行之刑。
四、按由被告上訴或為被告之利益而上訴者，第2審法院不得諭
    知較重於原審判決之刑。但因原審判決適用法條不當而撤銷
    之者，不在此限，刑事訴訟法第370條固定有明文，然查刑
　　法第56條之連續犯雖以1罪論，但得加重其刑至2 分之1 ，
    其加重多寡，當與連續犯行之次數多寡有關，故同1連續犯
    案件，其所認定犯行次數較少者，與所認定犯行次數較多者
    ，兩者適用之連續犯刑罰法條，就形式上觀之，雖無差異，
    但實質上其法條所含刑罰輕重之程度，顯有不同，故第2審
    法院所認定連續犯之次數，倘較第1審法院所認定者為多，
    則第1審判決適用之連續犯刑罰法條，實質上即難謂當，依
    照刑事訴訟法第370條但書之規定，第2 審自得諭知較重於
    第1 審判決之刑（最高法院82年度台非字第260號、83年度
　　台上字第2330號、83年度台非字第85號、87年度台上字第
 　 495號判決意旨參照）。本件雖係由被告上訴，但因原審認
    定被告施用第1級毒品、第2級毒品之次數僅1次，且依想像
 　 競合犯規定論以1罪，惟本院認定被告施用第1級毒品、第2
    級毒品之次數各為4次，並均因時間緊接，犯罪構成要件相
    同，顯係基於概括犯意為之，各依連續犯規定論以1罪，且
    因並非同時為之，犯意各別，行為分殊，應予分論併罰，故
    揆諸前開說明，本院自得諭知較重於第1審判決之刑，併此
    敘明。
據上論斷，應依刑事訴訟法第369條第1項前段、第364條、第370
條但書、第299條第1項前段，毒品危害防制條例第10條第1項、
第2項、刑法第11條前段、第56條、第47條、第51條第5款，判決
如主文。
本案經檢察官沈明彥到庭執行職務。
中　　華　　民　　國　　94　　年　　8　　月　　2 　　日
　　　　　　　　　刑事第十一庭審判長法  官  陳祐輔
                                    法  官  陳國文
                                    法  官  邱瑞祥
上正本證明與原本無異。
施用第2級毒品部分不得上訴。
施用第1級毒品如不服本判決，應於收受送達後十日內向本院提
出上訴書狀，其未敘述上訴之理由者並得於提起上訴後十日內向
本院補提理由書（均須按他造當事人之人數附繕本）。
                                    書記官  吳金來
中　　華　　民　　國　　94　　年　　8　　月　　2 　　日
附錄本案論罪科刑法條全文 :
毒品危害防制條例第10條第1 項、第2 項：
施用第一級毒品者，處六月以上五年以下有期徒刑。
施用第二級毒品者，處三年以下有期徒刑。
附表：
┌──┬────┬────┬───────────┬──────┬──────┬──────┬──────┬──────┐
│編號│施用時間│施用地點│施用毒品種類及方法    │被查獲情形  │扣 案 物 品 │檢 驗 報 告 │移 送 情 形 │備　　　　註│
├──┼────┼────┼───────────┼──────┼──────┼──────┼──────┼──────┤
│1   │93年9月2│宜蘭縣員│(一)將第1級毒品海洛因放 │於93年9月22 │無          │經慈濟大學濫│經宜蘭縣政府│於警詢時否認│
│    │1日     │山鄉路邊│  入針筒內加水而注射。│日晚間8時10 │            │用藥物檢驗中│警察局宜蘭分│有施用毒品（│
│    │        │        │                      │分許，接受警│            │心檢驗結果，│局報請臺灣宜│見警詢卷第2 │
│    │        │        │                      │方定期尿液檢│            │呈嗎啡及安非│蘭地方法院檢│頁背面）。  │
│    │        │        │                      │驗而查獲。  │            │他命陽性反應│察署檢察官以│            │
│    ├────┼────┼───────────┤            │            │（見該中心93│93年度毒偵字│            │
│    │93年9月 │宜蘭縣員│(二)第2級毒品安非他命放 │            │            │9月27日檢驗 │第1164號偵查│            │
│    │21日    │山鄉路邊│  入玻璃球中，其下用火│            │            │總表－警詢卷│起訴（即原審│            │
│    │        │        │  燒烤，讓其溶化起煙霧│            │            │第3頁）。   │起訴之案件）│            │
│    │        │        │  ，而吸該煙霧。      │            │            │　          │。          │            │
├──┼────┼────┼───────────┼──────┼──────┼──────┼──────┼──────┤
│ 2  │94年3月1│不詳    │同編號1之(一)           │於94年3月14 │無          │經慈濟大學濫│經宜蘭縣政府│　　　　    │
│    │4日晚上 │        │                      │日晚上7時20 │            │用藥物檢驗中│警察局宜蘭分│            │
│    │8時25分 │        │                      │分許，在宜蘭│            │心檢驗結果，│局報請臺灣宜│            │
│    │許為警採│        │                      │縣員山鄉茄茖│            │呈嗎啡、安非│蘭地方法院檢│            │
│    │尿前26小│        │                      │路旁經警盤查│            │他命陽性反應│察署檢察官以│            │
│    │時內之某│        │                      │而查獲。    │            │（見該中心  │94年度毒偵字│            │
│    │時      │        │                      │            │            │94年3月21日 │第471號移送 │            │
│    ├────┼────┼───────────┤            │            │檢驗總表－警│本院併辦。  │            │
│    │94年3月 │不詳    │同編號1之(二)           │            │            │詢卷第4頁） │            │            │
│    │14日晚上│        │                      │            │            │。          │            │            │
│    │8時25分 │        │                      │            │            │            │　　　　　  │            │
│    │許為警採│        │                      │            │            │            │　　　　　  │            │
│    │尿前96小│        │                      │            │            │            │　　　　　　│            │
│    │時內之某│        │                      │            │            │            │            │            │
│    │時      │        │                      │            │            │            │            │            │
├──┼────┼────┼───────────┼──────┼──────┼──────┼──────┼──────┤
│3   │94年3月2│宜蘭縣員│同編號1之(一)           │於94年3月23 │無          │經慈濟大學濫│經宜蘭縣政府│於警詢時僅敘│
│    │3日下午2│山鄉隘界│                      │日晚上11時45│            │用藥物檢驗中│警察局宜蘭分│及施用第1級 │
│    │時許    │路的小溪│                      │分許，在宜蘭│            │心檢驗結果，│局報請臺灣宜│毒品海洛因，│
│    │        │旁      │                      │縣宜蘭市慈安│            │呈嗎啡、安非│蘭地方法院檢│並未敘及施用│
│    ├────┼────┼───────────┤路49巷口遇警│            │他命陽性反應│察署檢察官以│第2級毒品安 │
│    │94年3月 │不詳    │同編號1之(二)           │時將注射針筒│            │（見該中心  │94年度毒偵字│非他命（見警│
│    │24日凌晨│        │                      │丟棄（未扣案│            │94年3月28日 │第437號移送 │詢卷第2頁） │
│    │零時20分│        │                      │）而為警查獲│            │檢驗總表－警│本院併辦。  │。          │
│    │許為警採│        │                      │。          │            │詢卷第4頁） │            │            │
│    │尿前96小│        │                      │            │            │。          │            │            │
│    │時內之某│        │                      │            │            │            │            │            │
│    │時      │        │                      │            │            │            │            │            │
├──┼────┼────┼───────────┼──────┼──────┼──────┼──────┼──────┤
│ 4  │94年3月2│不詳    │同編號1之(一)           │於94年3月26 │無          │經慈濟大學濫│經宜蘭縣政府│於警詢時否認│
│    │6日晚上8│        │                      │日晚上7時許 │            │用藥物檢驗中│警察局宜蘭分│施用毒品（見│
│    │時30分許│        │                      │，在宜蘭縣員│            │心檢驗結果，│局報請臺灣宜│警詢卷第2頁 │
│    │為警採尿│        │                      │山鄉○○路與│            │呈嗎啡、甲基│蘭地方法院檢│）。        │
│    │前26小時│        │                      │湖前路口經警│            │安非他命陽性│察署檢察官以│　          │
│    │內之某時│        │                      │盤查而查獲。│            │反應（見該中│94年度毒偵字│　          │
│    │        │        │                      │            │            │心94年3月28 │第457號移送 │　          │
│    ├────┼────┼───────────┤            │            │日檢驗總表－│本院併辦。  │　          │
│    │94年3月2│不詳    │同編號1之(二)           │            │            │警詢卷第3頁 │            │            │
│    │6日晚上8│        │                      │            │            │）。        │            │            │
│    │時30分許│        │                      │            │            │            │　　　　　  │            │
│    │為警採尿│        │                      │            │            │            │　　　　　  │            │
│    │前96小時│        │                      │            │            │            │　　　　　　│            │
│    │內之某時│        │                      │            │            │            │            │            │
│    │        │        │                      │            │            │            │            │            │
└──┴────┴────┴───────────┴──────┴──────┴──────┴──────┴──────┘
